臺灣新竹地方法院民事判決  
108年度重訴字第96號
原      告  周德威    住○○市○○區○○路00巷00弄00號0                          樓
訴訟代理人  洪坤宏律師
被      告  周永卿  
            周平卿  
            周德亮    住○○市○○區○○路○段000號0樓                          之0
兼上三人
訴訟代理人  周德至  

被      告  周筱玲  
            周德曜  

            周德宇  
            周德洋  
            周廷鞏  
            周廷潮  
兼上六人
訴訟代理人  周德成  

上列當事人間分割共有物事件，本院於民國110年10月28日言詞
辯論終結，判決如下：
    主  文
一、兩造共有之新竹縣新埔鎮下寮段一一四四、一二七六、一三
    七八、一三八三、一三八三之一、一三九０、一三九二、一
    四二０、一四四五、一四五０、一四七二、一五００地號等土地
    ，應予合併分割。分割方法如【附表一】及【附圖】及土地
    面積分析表所示。
二、訴訟費用由兩造按【附表二】之「訴訟費用負擔之比例」欄
    所示比例負擔。
    事實及理由
一、原告起訴主張：
㈠、兩造為坐落新竹縣新埔鎮下寮段1144、1276、1378、1383、1
    383-1、1390、1392、1420、1445、1450、1472、1500地號
    等土地（共12筆，下合稱系爭土地）之全體共有人，各共有
    人之持分如【附表二】「持分比例」欄所示，就12筆土地之
    持分比例均相同。系爭土地無不能分割之情形，兩造亦無不
    能分割之約定。兩造於起訴前無法達成分割協議，惟起訴後
    ，業經兩造努力協調各自分得位置，且經地政事務所繪製土
    地複丈成果圖在卷（即新竹縣竹北地政事務所複丈日期民國
    110年6月7日土地複丈成果圖一、二、三，下稱【附圖】，
    卷二第149-153頁）並有「新竹縣○○鎮○○段0000地號等土地
    面積分析表」（下稱土地面積分析表）可參（卷二第155頁
    ）。各共有人持分面積，於分割前、後均無不同，故毋庸另
    以金錢補償。
㈡、本件被告周廷潮（卷二第67頁）、周德洋（卷二第77-93頁）
    、周德亮（卷二第107-114頁）大部分時間在國外，無法親
    自參與協議，致無法以協議分割，為此訴請裁判分割系爭土
    地。
㈢、爰依民法第823 條第1 項、第824 條第2 項第1 款規定，提
    起本件訴訟。並聲明：⑴如主文第一項所示。⑵訴訟費用由兩
    造按持分比例負擔（卷二第160頁）。
二、被告則答辯以：
㈠、被告周廷潮、周廷鞏、周德洋、周德宇、周德曜、周筱玲、
    周德成（下稱被告周德成等7人）：已收受原告110年7月15
    日言詞辯論意旨狀及隨狀檢附之新竹縣竹北地政事務所複丈
    成果圖及土地面積分析表之送達，同意原告提出之分割方案
    。惟上開辯論意旨狀有2處錯誤：①將應分歸周廷潮之編號F1
    、應分歸周廷鞏之F2，兩者相互誤繕。②土地面積分析表將1
    500地號土地之面積163.56平方公尺誤繕為136.56平方公尺
    。故請將①②予以更正等語（卷二第185-189頁）。
㈡、被告周永卿、周平卿、周德亮、周德至（下稱被告周德至等4
    人）：已收受原告110年7月15日言詞辯論意旨狀及隨狀檢附
    之新竹縣竹北地政事務所複丈成果圖及土地面積分析表之送
    達，同意原告提出之分割方案等語（卷二第193-200頁）。
三、本院之判斷：
㈠、按各共有人，除法令另有規定外，得隨時請求分割共有物。
    共有人相同之數不動產，除法令另有規定外，共有人得請求
    合併分割。民法第823 條第1 項、第824 條第5 項分有明文
    。經查，系爭土地之共有人完全相同，持分如【附表二】「
    持分比例」欄所示，業據原告提出系爭土地第一類登記謄本
    為證（卷一第26-73頁），又系爭土地無不能分割之情事，
    兩造間亦無不能分割之特約，為被告所不爭執，兩造既於起
    訴前無法協議分割，原告訴請裁判分割，即屬有據，應予准
    許。
㈡、系爭土地之使用地類別，除其中1390地號、1420地號、1500
    地號為林業用地外，其餘9筆土地均為農牧用地。緣於本件
    合併分割土地筆數較多，本院為避免疑義而函詢竹北地政，
    若依原告擬定之分割方案，將系爭土地分割為31筆，依土地
    法、農業發展條例、土地登記規則等相關定，是否合法可行
    ？經竹北地政函覆不可行及敘明理由；原告則依竹北地政函
    覆理由修正分割方案（第二次分割方案），然仍有其中部分
    不可行；原告再依竹北地政函覆理由修正分割方案（最終分
    割方案），最終分割成49筆，始符合相關規定（卷一第148-
    151、161-162、202-203、205頁，卷二第13-15頁）。是以
    ，原告按最終分割方案而聲明如主文第一項所示，應無不當
    之處。
㈢、再按「分割之方法不能協議決定，…法院得因任何共有人之請
    求，命為下列之分配：一、以原物分配於各共有人。…」民
    法第824 條第2 項第1 款前段規定甚明。本件經原告繪製最
    終分割方案圖及土地面積分析表後，本院囑託竹北地政測繪
    如【附圖】及土地面積分析表所示，復經兩造核對，被告均
    同意依原告110年7月15日言詞辯論意旨狀及隨狀檢附之【附
    圖】及土地面積分析表，各被告對於分歸位置及按持分換算
    之面積均無異議，堪認依【附圖】及土地面積分析表以原物
    分配於各共有人，符合共有人意願且屬適當。至於因按持分
    比例換算面積結果，暨因小數點第二位以下四捨五入，致面
    積稍有誤差，兩造均同意互不找補（卷二第237頁）。爰就
    系爭土地定其分割方法如主文第一項所示。
四、本件判決基礎已臻明確，兩造其餘攻擊防禦方法及訴訟資料
    ，核與判決結果不生影響，爰不一一論述。
五、訴訟費用負擔之依據：民事訴訟法第80條之1。 　　
中　　華　　民　　國　　110 　年　　11　　月　　4 　　日
                  民事第二庭    法　官　陳麗芬
以上正本係照原本作成。
如對本判決上訴，須於判決送達後20日內向本院提出上訴狀。如
委任律師提起上訴者，應一併繳納上訴審裁判費。
中　　華　　民　　國　　110 　年　　11　　月　　4 　　日
                                書記官　曾煜智
【附圖】新竹縣竹北地政事務所複丈日期110年6月7日土地複丈 
         成果圖一、二、三（即卷二第149-153頁）
【土地面積分析表】新竹縣○○鎮○○段0000地號等土地面積      
    分析表（即卷二第155頁）








【附表一】
序號 地號或附圖編號 面積 （平方公尺） 分得之共有人 持分比例 1 1144地號土地 37086.03 周德亮 各1/4    周德威     周平卿     周永卿  2 附圖編號A 32567.45 周廷潮 全部 3 附圖編號A1 284 周廷潮 全部 4 附圖編號A2 118.56 周廷潮 全部 5 附圖編號A3 19688.60 周廷潮 全部 6 附圖編號A4 19972.59 周廷潮 全部 7 附圖編號A5 288.15 周德成 各1/6    周德至     周德亮 各1/12     周德威     周平卿     周永卿     周廷鞏 1/3 8 附圖編號B 3456.62 周德亮 各1/4    周德威     周平卿     周永卿  9 附圖編號B1 1391.36 周德成 全部 10 附圖編號B2 1597.72 周廷鞏 63260/100000    周廷潮 36740/100000 11 附圖編號B3 4258.98 周筱玲 全部 12 附圖編號B4 1283.31 周德曜 全部 13 附圖編號B5 1652.89 周德洋 全部 14 附圖編號B6 87.10 周德宇 全部 15 附圖編號B7 103.35 周德洋 全部 16 附圖編號B8 1022.41 周德洋 全部 17 附圖編號B9 135.66 周德至 全部 18 附圖編號B10 7266.93 周德成 各1/4    周德至     周德亮 各1/8    周德威     周平卿     周永卿  19 附圖編號C 42673.53 周廷鞏 全部 20 附圖編號C1 1407.41 周廷潮 全部 21 附圖編號C2 933.60 周廷潮 全部 22 附圖編號C3 2538.08 周德成 全部 23 附圖編號C4 2562.36 周廷潮 全部 24 附圖編號C5 2873.80 周廷潮 全部 25 附圖編號C6 14826.49 周德成 全部 26 附圖編號C7 15703.53 周德至 全部 27 附圖編號C8 976.27 周德至 全部 28 附圖編號C9 6187.51 周德洋 全部 29 附圖編號C10 10382.26 周德宇 全部 30 附圖編號C11 8662.10 周德曜 全部 31 附圖編號C12 6606.40 周筱玲 全部 32 1383-1地號土地 2500 周德成 各5/16    周德至     周德亮 各1/32    周德威     周平卿     周永卿     周廷潮 1/4 33 附圖編號E 385.26 周德至 全部 34 附圖編號E1 772.74 周德洋 全部 35 1472地號土地 3.85 周廷鞏 全部 36 附圖編號D 890.40 周德成 全部 37 附圖編號D1 1777.56 周德至 全部 38 附圖編號D2 127.5 周德宇 全部 39 附圖編號D3 776.80 周德洋 全部 40 附圖編號D4 549.29 周德宇 全部 41 附圖編號D5 1118.09 周德曜 全部 42 附圖編號D6 280.79 周筱玲 全部 43 附圖編號D7 668.05 周德至 全部 44 附圖編號D8 630.48 周德洋 全部 45 附圖編號D9 82.66 周德曜 全部 46 附圖編號F 98.79 周廷潮 全部 47 附圖編號F1 220.37 周廷潮 全部 48 附圖編號F2 636.95 周廷鞏 全部 49 1500地號土地 163.56 周廷鞏 全部 

　　　　　　　　　　　
　　　　　　　　　　　　　　　　　　　　　
　　　　　　　　　　　　　　　　
　　　　　　　　　　　　　　　　
　　　　　　　　　　　　　　　　
　　　　　　　　　　　　　　　　
【附表二】
編號 所有權人姓名 持分比例 訴訟費用負擔之比例 1 周廷潮 68/216 272/864 2 周廷鞏 37/216 148/864 3 周德洋 37/864  37/864 4 周德宇 37/864  37/864 5 周德曜 37/864  37/864 6 周筱玲 37/864  37/864 7 周德亮 37/864  37/864 8 周德威 37/864  37/864 9 周平卿 37/864  37/864  10 周永卿 37/864  37/864 11 周德成 37/432  74/864  12 周德至 37/432  74/864  合計 864/864 864/864